【裁判字號】    99,抗,287
【裁判日期】    991109
【裁判案由】    延長羈押
【裁判全文】
臺灣高等法院高雄分院刑事裁定           99年度抗字第287號
抗  告  人
即  被  告  甲○○
選任辯護人  丁玉雯律師
上列抗告人因毒品危害防制條例案件，不服臺灣高雄地方法院中
華民國99年10月19日及同年月22日裁定（99年度訴字第1087號）
，提起抗告，本院裁定如下：
    主  文
抗告駁回。
    理  由
一、本件抗告意旨略以：緣原審於99年10月21日以書面通知辯
    護人因本件「被告已無串證之虞」故裁定准予30萬元交保，
    並同時定10月22日下午2 時22分行調查程序，惟因10月22日
    下午因颱風高雄市停班，原審竟未依原先約定倘因颱風放假
    則改至10月25日上午11時開庭之承諾，竟在10月22日上午即
    讓被告在未有辯護人到場之情形下，行開庭調查程序，並諭
    知被告倘未能覓保則繼續延押2 個月，因10月22日上午未在
    辯護人到場下之延押程序不合法，上開原審之裁定自不合法
    ，而應予撤銷。本件從偵查到一審之羈押程序，均以共犯
    粘啟源未到案恐有串供之虞，羈押抗告人至今，抗告人之上
    手粘啟源經傳拘到案後，竟立即釋放，而供出上手之抗告人
    ，竟需新台幣（下同）30萬元交保，一樣是共同被告，原審
    對於抗告人裁定以30萬元交保，誠屬過苛。再者，抗告人家
    逢變故，兄長驟逝，家道中落，實無力再替抗告人籌措高額
    之保釋金，又本件羈押之必要性，原審既稱已消滅，自非不
    得以限制住居或責付之方式以達到擔保抗告人日後審判及執
    行之程序順利進行。為此請撤銷原裁定並立即釋放抗告人，
    或給予限制住居或責付方式替代羈押獲交保程序，用維抗告
    人合法權益，俾符法治云云。
二、查被告即抗告人甲○○因涉犯毒品危害防制條例第4 條第2
    項之運輸第2 級毒品罪，前經原審訊問後，認為犯罪嫌疑重
    大，所犯運輸第2 級毒品罪為最輕本刑有期徒刑5 年以上之
    罪，且有事實足認為有勾串共犯之虞，非予羈押，顯難進行
    審判，而有羈押必要，乃依刑事訴訟法第101 條第1 項第2
    、3 款之規定，自民國99年7 月26日執行羈押，且於該羈押
    期間屆滿前，以被告雖否認有上開運輸第2 級毒品之犯罪事
    實，然審酌卷內通訊監察譯文、相關證人於原審審理中之證
    述及扣案之第二級毒品甲基安非他命等事證，足認被告涉犯
    運輸第2 級毒品罪嫌確屬重大。且該罪最輕法定本刑為有期
    徒刑7 年，罪責甚重，衡以常情，被告於被訴上開罪名之情
    形下，本即有為避免遭判處、執行重刑而逃亡之可能，再佐
    以被告前經原審諭知以新臺幣30萬元具保停止羈押，然其卻
    未能提出上開保證金，而無法擔保其確無逃亡之虞，是認被
    告前開刑事訴訟法第101 條第1 項第3 款之羈押原因仍然存
    在，且若未予羈押，顯難進行日後相關之審判、執行程序，
    而有繼續羈押之必要，經原審訊問後，於99年10月22日裁定
    自民國99年10月26日起，延長羈押2 月。
三、按被告經法官訊問後，認為犯罪嫌疑重大，而有逃亡或事實
    足認為其有勾串共犯之虞情形，或所犯為死刑、無期徒刑或
    最輕本刑為5 年以上有期徒刑之罪者，非予羈押，顯難進行
    追訴、審判或執行，得羈押之，刑事訴訟法第101 條第1 項
    第1 款、第2 款、第3 款分別定有明文。又刑事被告經訊問
    後，於必要時得羈押之，所謂必要與否，自應按照訴訟進行
    程度，及其他一切情事，由法院斟酌認定（最高法院29年度
    抗字第57號判例意旨參照）。準此，法院為羈押之裁定時，
    其本質上係屬為保全被告使刑事訴訟程序得以順利進行，或
    為保全證據或為擔保嗣後刑之執行程序，而對被告實施剝奪
    其人身自由之強制處分，法院僅須審查被告犯罪嫌疑是否重
    大及有無須賴此保全偵、審程序進行或執行之必要，關於羈
    押原因之判斷，尚不適用訴訟上嚴格證明之原則。又所謂羈
    押必要性，除有同法第114 條各款所列情形之一不得駁回者
    外，係由法院就具體個案，依職權衡酌是否有非予羈押顯難
    保全證據或難以遂行訴訟程序者為依據，法院在不違背通常
    生活經驗之定則或論理法則時，依法自有審酌認定之職權。
    是於偵審中羈押被告之目的，既在於確保訴訟程序之進行、
    確保證據之存在及真實，而被告有無羈押之必要，法院自得
    就具體個案情節予以斟酌決定，如就客觀情事觀察，法院羈
    押之裁定在目的與手段間之衡量並無違反比例原則情形，即
    無違法或不當可言。
四、查被告甲○○涉共同犯毒品危害防制條例第4 條第2 項運輸
    第2 級毒品罪嫌，業據台灣高雄地方法院檢察署檢察官以99
    年度偵字第15691 號起訴，並經原審於99年10月27日判決有
    期徒刑8 年6 月在案；是被告甲○○涉犯共同運輸第2 級毒
    品罪嫌自屬重大。又被告甲○○所涉犯為最輕本刑為5 年以
    上有期徒刑之罪；可預期上開所判決之刑度既重，其為規避
    未來確定後刑罰之執行，妨礙審判程序進行之可能性增加，
    國家刑罰權難以實現之危險亦較大，自有相當理由可認被告
    另有逃亡之虞之羈押原因。
五、至有關被告上開抗告部分，經查原審受理99年度訴字第10
    87號案件，因被告甲○○涉犯運輸第2 級毒品罪嫌重大，經
    原審認有羈押事由及必要，而依刑事訴訟法第101 條第1 項
    第2 、3 款之規定，自99年7 月26日起予以羈押在案。嗣於
    上開案件審理過程中，因被告羈押期間即將屆滿，是原審於
    99年10月13日上午進行延押訊問，是時被告及辯護人均有就
    是否延長羈押表示意見（見原審卷99年10月13日審判筆錄)
    ，之後原審認被告若能提出30萬元之保證金，應能擔保其日
    後審判、執行程序之順利進行，而得以交保代替羈押，乃於
    99年10月19日裁定被告准以上開金額具保停止羈押，該裁定
    於99年10月21日送達被告及其辯護人，亦有該裁定及送達證
    書可按。嗣因被告羈押期間將於99年10月25日（星期一）屆
    滿，且被告無法提出上開具保金額，原審為瞭解被告無法提
    出上開具保金額之原因，及是否決定延長羈押，乃定於99年
    10 月22 日（星期五）下午2 時20分許行調查程序。詎於99
    年10 月22 日當日上午，高雄市政府因梅姬颱風來襲，突然
    宣布當日下午停止上班、上課，致原定當日下午2 時20分許
    之庭期無法進行，原審因而改定於當日上午11時許行原定之
    調查程序，並旋由書記官以電話通知被告之辯護人事務所人
    員，經事務所人員轉知被告之辯護人後，被告之辯護人僅表
    示有事無法配合，然未敘明因何事由以致無法配合，亦未提
    出任何證據資料證明其有何不能於99年10月22日上午11時許
    到庭之正當事由。茲原審考量99年10月22日下午已停止上班
    、上課，而99年10月23日（星期六）、10月24日（星期日）
    均係休假日，又被告羈押期間係於99年10月25日屆滿，故仍
    定於當日上午11時許行調查程序，並再由書記官以電話通知
    被告之辯護人事務所人員，然被告之辯護人事務所人員初始
    係表示被告之辯護人稱不到庭對當事人無法交代，嗣書記官
    又以電話通知被告之辯護事務所人員時，被告之辯護人事務
    所人員即稱已無法聯絡上被告之辯護人，原審因而於99年10
    月22日上午11時許行調查程序等情，此有上開案件之卷證資
    料及公務電話紀錄在卷可稽( 以上見原審卷) 。是依上情以
    觀，原審於99年10月22日上午11許行調查程序過程中，並非
    未通知被告之辯護人，而係再三聯絡告知有於99年10月22
    日上午11時許行調查程序必要性，自無從於被告之辯護人未
    提出任何具體正當事由而僅稱無法配合之情形下，無視被告
    羈押期間即將屆滿之急迫性，而不為上開調查程序之進行；
    且就被告權益保護角度以觀，被告就本次延長羈押，前已經
    延押訊問，被告及被告之辯護人亦均就是否延長羈押表示意
    見，故被告之辯護人於上開調查庭進行時未到庭，對被告權
    益亦不生影響；況刑事訴訟法第101 條第3 項固規定第1 項
    各款所依據之事實，應告知被告及其辯護人，並記載於筆錄
    ，惟此僅屬訓示規定，茲本件原審既已為上開通知被告之辯
    護人到庭，尚難因被告之辯護人未提出任何具體正當事由而
    僅稱無法配合之情形下，而遽認原審上開延長羈押裁定為不
    合法。被告仍執前詞，提起抗告指摘原裁定此部分不當，自
    無理由。
六、再至有關被告上開抗告部分：按他案被告即上手是否羈押
    或釋放，此乃當因各案之案件犯罪情節有無嚴重、罪嫌是否
    重大、犯罪所擔任之角色、參與犯罪之情形及是否有羈押之
    必要，各有不同。查原審固曾於99年10月19日以被告甲○○
    涉共同犯運輸第2 級毒品罪嫌重大，已如前述，惟認被告雖
    尚有前揭刑事訴訟法第10 1條第1 項第3 款之羈押原因繼續
    存在，然依本案訴訟程序進行之程度，並無不得以交保代替
    羈押之情形，而以被告若能提出30萬元之保證金，應得擔保
    其日後審判、執行程序之順利進行，即無繼續羈押之必要，
    裁定准予提出30萬元之保證金後，停止羈押，亦已詳敘所憑
    之理由、斟酌被告犯罪之情節、罪嫌重大與否，而為上開具
    保之金額，從形式上觀察，並無違背相當、比例之原則，自
    難以他案之上手或共犯未予羈押，則本案被告曾經原審裁定
    以30萬元具保即屬過苛；另有關被告之家庭親屬之健康狀況
    ，則非是否羈押或具保、限制住居、責付之主要考量因素，
    是被告以上開即原審曾裁定上開以30萬元具保過苛及家庭因
    素，無力為抗告人籌措保釋金，非不得以限制住居或責付之
    方式以達到擔保被告日後審判及執行之程序順利進行等情，
    指摘原裁定不當，亦屬無理由，應予駁回。
七、綜上，原審裁定被告自99年12月26日裁定延長羈押2 月，核
    無違誤，被告之所為前開抗告為無理由，應予駁回。
八、據上論結，應依刑事訴訟法第412 條，裁定如主文。
中    華    民    國    99    年    11    月    9    日
                  刑事第九庭    審判長法  官 莊秋桃
                                      法  官 范惠瑩
                                      法  官 田平安
以上正本證明與原本無異。
不得再抗告。
中    華    民    國    99    年    11    月    9    日
                                      書記官 馬惠梅

司法院資訊處製作；財團法人民間司法改革基金會備份。
